【裁判字號】    97,上易,3094
【裁判日期】    980423
【裁判案由】    詐欺
【裁判全文】
臺灣高等法院刑事判決                97年度上易字第3094號
上  訴  人  臺灣板橋地方法院檢察署檢察官
被      告  甲○○
上列上訴人因被告詐欺案件，不服臺灣板橋地方法院九十七年度
易字第一五九七號，中華民國九十七年十月二十三日第一審判決
（起訴案號：臺灣板橋地方法院檢察署九十六年度偵字第二七○
八九號），提起上訴，本院判決如下：
    主  文
原判決撤銷。
甲○○意圖為自己不法之所有，以詐術使人將本人之物交付，處
有期徒刑肆月，如易科罰金以新台幣壹仟元折算壹日，減為有期
徒刑貳月，如易科罰金以新台幣壹仟元折算壹日。緩刑貳年，並
向被害人乙○○支付新台幣肆萬元，自民國九十八年五月五日起
至九十八年八月五日止，按月給付新台幣壹萬元予乙○○。如有
一期未付，視為全部到期。
    事  實
一、甲○○於民國九十四年、九十五年間起，與在台北縣新莊市
    ○○路○段一一五五號經營「台貿汽車商行」之乙○○有中
    古車買賣交易，以現金或交易當日即可提領票款之支票，前
    後向乙○○購買十多輛中古車轉售他人賺取價差，嗣於九十
    六年三月十三日，甲○○雖經濟狀況不佳，手頭既無足夠之
    現金，在華南銀行嘉南分行開立之支票存款帳戶，亦無足夠
    之存款可支付購車款，竟意圖為自己不法之所，向乙○○佯
    稱以新台幣（下同）十九萬二千元，購買車號一四九三－Ｆ
    Ｓ號自用小客車，並交付其所簽發之票號ＮＣ000000
    0號、票載日九十六年三月十五日、金額十九萬二千元之華
    南銀行嘉南分行支票，乙○○因甲○○一再保證支票屆期一
    定會兌現，誤信甲○○此次交易所交付之支票會與先前交易
    所收到之支票相同，可兌領到票款，因陷於錯誤，於當日即
    將一四九三－ＦＳ號自用小客車交付予甲○○，甲○○旋駕
    駛該車南下嘉義，當日即以十八萬三千元轉賣予陳榮螳，並
    於九十六年三月十五日，以辦妥車籍過戶，買方會匯錢至前
    揭支票存款帳戶為由，自乙○○取得車籍資料，辦妥過戶手
    續，將車移轉登記至陳榮螳所指定之陳榮利名下。嗣乙○○
    將甲○○交付之支票存入銀行提領，因存款不足遭退票，乙
    ○○聯絡不到甲○○，至此始知受騙。
二、案經乙○○訴請台灣板橋地方法院檢察署檢察官偵查起訴。
    理  由
一、被告以外之人於審判外之陳述，雖不符合刑事訴訟法第一百
    五十九條之一至第一百五十九條之四之規定，但經當事人於
    審判程序同意作為證據，法院審酌該言詞陳述或書面陳述作
    成時之情況，認為適當者，亦得為證據；當事人、代理人或
    辯護人於法院調查證據時，知有第一百五十九條第一項不得
    為證據之情形，而未於言詞辯論終結前聲明異議者，視為有
    前項之同意；刑事訴訟法第一百五十九條之五第一項、第二
    項分別定有明文。檢察官及被告甲○○，對於本判決下列所
    引用被告以外之人於審判外之陳述（包含書面陳述），於本
    院準備程序及審理時，均表示無意見而不予爭執，且迄至言
    詞辯論終結前亦未再聲明異議，本院審酌上開證據資料製作
    時之情況，尚無違法不當及證明力明顯過低之瑕疵之情形，
    爰依刑事訴訟法第一百五十九條之五第二項規定，認例外均
    具有證據能力。
二、訊據被告否認有詐欺犯行，辯稱：「…我向陳先生（乙○○
    ）買車，從以前就是這樣交易，我從事中古車，就是這樣買
    ，我是買空賣空，我問到最高價就會處理掉…我沒有騙他的
    意思…」（九十七年十二月二十三日本院準備程序筆錄第二
    頁、第三頁）、「…我沒有詐欺行為，我沒有騙他，我與他
    有做過買賣，後來因為週轉問題，支票沒有兌現…我從頭到
    尾都沒有騙他的意思…是因為週轉的問題…我有告訴他（告
    訴人）錢不夠，後來車賣掉之後，車款我哥哥借走，我哥哥
    說三天到期之後要給我，但後來沒有給我，才會沒錢存入銀
    行…」（九十八年三月二十六日本院審判筆錄第二頁、第六
    頁）等語。經查：
  (一)被告於九十四年、九十五年間起，與在台北縣新莊市○○路
    ○段一一五五號經營「台貿汽車商行」之告訴人乙○○有中
    古車買賣交易，以現金或交易當日即可提領票款之支票，前
    後向告訴人購買十多輛中古車轉售他人賺取價差之事實，已
    據被告、告訴人陳述在卷；於九十六年三月十三日，被告又
    前往「台貿汽車商行」，以十九萬二千元，向告訴人購買車
    號一四九三－ＦＳ號自用小客車，被告交付告訴人其所簽發
    之票號ＮＣ0000000號、票載日九十六年三月十五日
    、金額十九萬二千元之華南銀行嘉南分行支票一紙，告訴人
    則將一四九三－ＦＳ號自用小客車及車籍資料交予被告，被
    告則於當日駕駛該車南下嘉義，以十八萬三千元轉賣予陳榮
    螳，並於九十六年三月十五日辦妥過戶手續，將車移轉登記
    至陳榮螳所指定之陳榮利名下，而被告交付之支票則因存款
    不足遭退票等事實，亦據被告、告訴人供述甚詳，並有汽車
    買賣合約書影本二份（九十六年度他字第五○九二號卷第三
    頁、九十七年度偵續字第七十二號偵查卷第二十一頁）、本
    票影本、台灣票據交換所嘉義市分所退票理由單（同前他字
    卷第四頁、第五頁）及交通部公路總局嘉義區監理所嘉義市
    監理站九十七年九月二十六日嘉監義一字第○九七○一○七
    五三六號函送之一四九三－ＦＳ號小自客車汽車過戶登記書
    及原車主身分證明保證書（原審卷第四十七頁至第五十一頁
    ）在卷可稽。
  (二)雖然被告否認有詐欺犯行，先後辯稱：「…（是否支票有兌
    現？）因為週轉不靈…我打算一直買、一直賣，我是靠買賣
    二手車賺錢…我同時不只拿了一部，別部沒有賣掉，所以看
    哪一張先到期，我就先付…」（九十六年八月三十一日偵查
    筆錄，九十六年度交查字第一四六四號卷第十四頁、第十五
    頁）、「…轉賣出去後，我哥哥在做賣豬肉的生意，我拿現
    金十萬元給我哥哥去買豬肉，我說兩天後錢一定還要給我，
    否則我會跳票。我哥哥口頭上跟我說好，但是後來沒有給我
    …」（九十七年六月二十三日原審準備程序筆錄，原審卷第
    二十二頁）、「…我只是週轉不靈…」（九十七年十月二日
    原審審判筆錄，原審卷第六十六頁）、「…我向陳先生（乙
    ○○）買車，從以前就是這樣交易，我從事中古車，就是這
    樣買，我是買空賣空，我問到最高價就會處理掉…我沒有騙
    他的意思…」（九十七年十二月二十三日本院準備程序筆錄
    第二頁、第三頁）、「…我沒有詐欺行為，我沒有騙他，我
    與他有做過買賣，後來因為週轉問題，支票沒有兌現…我從
    頭到尾都沒有騙他的意思…是因為週轉的問題…我有告訴他
    （告訴人）錢不夠，後來車賣掉之後，車款我哥哥借走，我
    哥哥說三天到期之後要給我，但後來沒有給我，才會沒錢存
    入銀行…」（九十八年三月二十六日本院審判筆錄第二頁、
    第六頁）等語。
  (三)然而，被告於九十六年三月十三日，向告訴人購買一四九三
    －ＦＳ號自用小客車，係交付票載日九十六年三月十五日之
    支票以支付車款，已如前述，衡情被告於購車時，對於付款
    之資力及來源，應甚知悉，並有所準備，此與一般交易中，
    取貨與付貨限期相距一段時日，於該段期間內因資金週轉問
    題，導致付款時無支付能力之情形不同，何況被告於九十六
    年三月十三日，以十九萬二千元購得一四九三－ＦＳ號自用
    小客車，當日即以低於購入價格九千元之十八萬三千元賣出
    ，第三天即前揭交付予告訴人之支票票載日－九十六年三月
    十五日，亦自告訴人取得車籍資料辦妥過戶手續，並取得車
    款，此為被告所不否認，則被告自應立即將所取得之車款存
    入支票存款帳戶，而告訴人亦指稱：「…被告要我快點把車
    籍資料給他，這樣對方才會把錢匯進來，我的票才會過…我
    交付車籍資料後，被告並沒有把錢匯進來，我的票也跳票…
    」（九十六年八月三十一日偵查筆錄，九十六年度他字第五
    ○九二號卷第十五頁）、「…他（被告）要求我在（九十六
    年）三月十五日將車籍資料給他，對方才會付錢給他，他給
    我的支票才不會退票，我在十五日就將車籍資料給他，當天
    他就將車子過戶給買主，十九日他的支票就退票…」（九十
    七年三月六日偵查筆錄，九十七年度偵續字第七十二號卷第
    十頁）等語，惟被告未將收取之車款存入支存帳戶，致所交
    付之支票因存款不足而遭退票，顯然被告並無支付車款予告
    訴人之真意；再由被告於同日轉售之價格竟低於購入之價格
    ，由於該車並非購入甚久而無法售出，被告竟未待其他買家
    ，以賺取利潤，與其之前向告訴人購車在轉售賺取價差之目
    的有違，足證被告急於轉售車輛以獲取現金，作為其他資金
    用途使用，其向告訴人購車時，並無資力購車。準此，被告
    於向告訴人購買一四九三－ＦＳ號自用小客車時，既無資力
    支付輛車款，將車開走轉售辦妥過戶取得車款，亦未存入銀
    行帳戶，使支付車款而交付告訴人之支票因存款不足遭退票
    ，其有為自己不法所有之意圖至明。
  (四)至被告對於以十九萬二千元向告訴人購買一四九三－ＦＳ號
    自用小客車，旋於當天以十八萬三千元之價格轉售一事，雖
    以「…我跟乙○○買進車輛後當天有以十八萬三千元轉賣給
    陳榮螳，之所以以比較低的價格賣出，是因為我是作買空賣
    空的，只要價格沒有差太多，我就會趕快在要支票兌現之前
    就趕快賣出，否則就沒有辦法兌現…」（九十七年六月二十
    三日原審準備程序筆錄，原審卷第二十二頁）、「…我和乙
    ○○交易也曾經因為賣不出去把車子還給他過，但要折價幾
    千元。這台我運費來回運費花了四千元，如果將車子還給乙
    ○○在加上折價，還不如在嘉義賠錢賣掉…」（九十七年七
    月十四日原審審判筆錄，原審卷第二十八頁）、「…我只是
    週轉不靈…當天我問好幾家，只有十八萬三千元最高，我想
    車子放愈久賠愈多，所以我就把車子賣掉…」（九十七年十
    月二日原審審判筆錄，原審卷第六十六頁、第六十八頁）等
    語置辯，惟如前所述，被告係於取得車輛當日即折價出售，
    告訴人亦表示：「…我這輛車子只有賺他（被告）二千元，
    我車子前一天購買十九萬元，當天他要退車，如果他告訴人
    ，他身上沒有錢，就只是把車子還給我，我不會讓他虧錢…
    」（九十八年三月二十六日本院審判筆錄第四），被告此部
    分辯解不可採信，不足為其無不法所有之詐欺意圖之有利證
    據。
  (五)綜上論述，被告辯解係卸責之詞，不足採信，本件事證明確
    ，被告犯行，堪以認定。
三、核被告所為係犯刑法第三百三十九條第一項詐欺罪。
四、原審以不能證明被告犯有詐欺犯行，為其無罪之諭知，即有
    未洽。檢察官上訴意旨，此部分指摘原判決不當，求予撤銷
    改判，為有理由，自應由本院將原判決予以撤銷改判。本院
    審酌被告犯罪動機、目的、手段、所造成危害、於原審審理
    時與告訴人達成和解，惟犯罪後始終否認犯行之犯罪後態度
    等一切情形，量處有期徒刑四月，及諭知以一千元折算一日
    之易科罰金折算標準，而被告犯罪時間，皆在九十六年四月
    二十四日以前，依中華民國九十六年罪犯減刑條例第二條第
    一項第三款、第七條規定，減其刑期二分之一為有期徒刑二
    月，及諭知以一千元折算一日之易科罰金折算標準。末查，
    被告未曾因故意犯罪受有期徒刑以上刑之宣告，此有本院被
    告前案紀錄表在卷可憑，其已與告訴人達成和解，同意賠償
    告訴人十九萬二千元，於九十七年七月二十一日，先交付六
    萬二千元現金予告訴人，並自九十七年八月五日起至九十八
    年八月五日止，分十三期，逐月賠償告訴人一萬元，至九十
    八年四月二十三日本判決宣示日止，尚餘四萬元尚未支付，
    本院斟酌告訴人權益之保障，並給予被告自新機會，認於被
    告緩刑期間課予上開負擔，乃為適當，依據雙方民事和解條
    件，併予宣告令被告應向告訴人支付四萬元，並自九十八年
    五月五日起至九十八年八月五日止，按月給付告訴人一萬元
    ，如有一期未付視為全部到期（得為民事強制執行名義）。
據上論斷，應依刑事訴訟法第三百六十九條第一項前段、第三百
六十四條、第二百九十九條第一項前段、刑法第三百三十九條第
一項、第四十一條第一項前段、第七十四條第一項第一款、第二
項第三款、刑法施行法第一條之一、中華民國九十六年罪犯減刑
條例第二條第一項第三款、第七條，判決如主文。
本案經檢察官繆卓然到庭執行職務。
中    華    民    國    98    年    4     月    23    日
            刑事第十三庭  審判長法  官    曾德水
                                法  官    陳恆寬
                                法  官    林婷立
以上正本證明與原本無異。
不得上訴。
                                書記官    王增華
中    華    民    國    98    年    4     月    24    日
附錄論罪科刑法條
刑法第三百三十九條第一項
意圖為自己或第三人不法之所有，以詐術使人將本人或第三人之
物交付者，處五年以下有期徒刑、拘役或科、或併科一千元以下
罰金。


司法院資訊處製作；財團法人民間司法改革基金會備份。
